臺灣士林地方法院民事判決
110年度訴字第779號
原      告  乙○○
訴訟代理人  孫銘豫律師
            楊舒婷律師
被      告  甲○○
訴訟代理人  陳曉祺律師
上列當事人間返還不當得利事件，本院於中華民國111年4月22日
言詞辯論終結，判決如下：
    主  文
被告應給付原告新臺幣壹佰壹拾貳萬伍仟元，及自民國109年12
月25日起至清償日止，按週年利率5%計算之利息。
原告其餘之訴駁回。
訴訟費用新臺幣貳拾萬柒仟肆佰參拾肆元，由被告負擔百分之六
十八即新臺幣壹拾肆萬壹仟零伍拾伍元，餘由原告負擔。
    事實及理由
壹、原告主張：　　
一、被告為原告之兄，坐落臺北市○○區○○段○○段00000○號即門牌
    號碼臺北市○○區○○○路0段000號2樓之2房屋權利範圍全部（
    下稱系爭房屋）為原告所有。詎被告竟自民國103年1月1日
    起至107年5月31日止，未經原告同意擅自遷入系爭房屋居住
    ，原告屢次請求被告返還系爭房屋或給付租金，均遭被告拒
    絕，原告為免訴外人即兩造之父李農德擔心，直至李農德於
    106年12月14日死亡後，始再度請求被告返還系爭房屋並給
    付租金，嗣被告於107年5月31日將系爭房屋返還予原告，且
    於108年7、8月間兩造與訴外人即原告之姊姊甲○○協商財務
    糾紛及遺產稅繳納等事宜，過程中被告除承認於103年9月1
    日起至107年5月31日止無權占有系爭房屋共計45個月外，亦
    允諾以每月租金新臺幣（下同）2萬5千元計算，給付原告11
    2萬5千元。惟被告迄今均拒不給付，其無權占有系爭房屋，
    而受有使用系爭房屋之利益，致原告受有損害，原告依民法
    第179條規定，自得請求被告給付自103年1月1日起至107年5
    月31日止，相當於租金之不當得利。
二、又系爭房屋坐落天母地區，鄰近公園、學校、法院、捷運站
    、公車站、士東市場，商業繁榮、生活機能良好，周邊同類
    型房屋租金每月約3萬5千元至5萬元，故被告以每月租金31,
    244元，計算被告應給付原告相當於租金之不當得利共計為1
    ,655,932元，較一般租屋行情為低，且依被告製作之103年8
    月份同棟000號2樓之1房屋租金收入為3萬元，足認原告請求
    之金額係屬合理，為此，提起本訴等語。
三、並聲明：被告應給付原告1,655,932元，及自起訴狀繕本送
    達之翌日起至清償日止，按週年利率5%計算之利息。
貳、被告則以：　　　　
一、兩造家族在臺北市士林區中山北路6段一帶擁有數筆土地，
    並由父執輩親屬在家族土地上共同興建房屋，各自分配登記
    於家族成員名下，兩造及父母、其他手足名下各登記數戶房
    屋，系爭房屋登記在原告名下時，原告年僅9歲，兄弟姊妹
    均自行於家族持有未出租之房屋中選擇一戶屋住，不限於登
    記名義人本人使用，並由被告負責收取及管理出租房屋之租
    金、各項費用，先支應父母及家中共同開銷，結餘款項再由
    兩造與訴外人即被告之弟弟丙○○平分，直至103年9月起始各
    自管理使用收益名下之不動產。
二、被告居住在系爭房屋應有3年以上，而被告雖於106年間購入
    門牌號碼臺北市○○區○○○路0段000巷0弄0號1樓房屋（下稱系
    爭1樓房屋），欲自行居住，惟因李農德身體不佳須以輪椅
    代步，故經原告同意被告繼續居住系爭房屋，李農德於106
    年3月間遷入系爭1樓房屋居住，嗣李農德於106年12月14日
    死亡，被告即於107年2月初搬離系爭房屋。且原告明知被告
    居住在系爭房屋，期間均未曾以口頭或書面要求被告返還系
    爭房屋或請求相當於租金之不當得利，直至108、109年間原
    告因李農德遺產分配及家族公共費用分攤事宜，始片面列出
    系爭房屋租金以反制被告，此由原告於錄音對話中稱：「因
    為我從以前到現在啦，從以前到這張紙為止…，即便是這張
    紙出來啦，我也都沒有開口跟你要過錢啦…。」可資佐證，
    參以丙○○、訴外人即兩造之姊姊乙○○之證詞，亦可證原告確
    實明知並同意被告使用系爭房屋，故兩造間就系爭房屋存有
    使用借貸關係，原告請求被告給付相當於租金之不當得利，
    自無理由。
三、而被告於錄音對話過程為求家族和諧避免兄弟爭訟，始退讓
    表示是否以分家時間起算，而給付103年9月至107年5月之租
    金，但被告支付此筆金錢之相對條件係原告就其他家族財產
    分配及公共費用分擔部分亦須有所退讓，然原告並未同意支
    付公共費用，而協商不成立，被告在協商過程從未承認於10
    3年9月至107年5月係無權占有系爭房屋，亦非毫無條件允諾
    支付原告金錢，此由甲○○之證詞可得而證，故上開對話僅係
    兩造協商過程，非屬民法第129條第1項第2款之承認。
四、又原告雖曾於109年12月15日聲請調解，惟調解不成立，依
    民法第133條規定，時效視為不中斷。本件原告係於110年3
    月11日起訴，倘認原告請求有理由，則原告於103年1月1日
    至105年3月10日之相當於租金之不當得利請求權，已罹於民
    法第126條規定之5年時效期間，被告拒絕給付。且系爭房屋
    之屋齡已達40年，為無電梯老舊公寓，依土地法第97條第1
    項規定，以建築物申報總價年息10%計算租金數額，亦屬過
    高等語，資為抗辯。　　
五、並聲明：原告之訴駁回。　　
參、兩造不爭執事項：（見本院卷第499頁，依判決編輯修改部
    分文字）
一、兩造對彼此所提出之書證形式上真正不爭執。
二、被告為原告之兄，李農德為兩造之父，於106年12月14日死
    亡。訴外人李玉鶯為李農德之配偶；丙○○、乙○○、甲○○為李
    農德之子女。
三、原告於70年10月3日因第一次登記取得系爭房屋。
四、系爭房屋坐落在臺北市○○區○○段○○段000○000地號土地（下
    稱系爭200、217土地）上。系爭200、217土地上所興建之建
    物包括系爭房屋在內之12戶房屋分別登記為兩造、李農德、
    李玉鶯、丙○○所有。而系爭200土地權利範圍401/1000、系
    爭217土地權利範圍1/6則登記為李農德所有。
五、兩造、甲○○有如本院卷第280至322、378頁所示對話內容。
六、兩造、李玉鶯、丙○○、乙○○、甲○○於109年3月24日因繼承登
    記分別取得系爭200土地權利範圍公同共有401/1000、系爭2
    17土地權利範圍公同共有1/6 。
七、原告於109年12月15日向本院聲請調解，請求被告給付占用
    系爭房屋之租金1,655,928元，經本院以109年度士調字第10
    30號受理後，調解不成立，並於110年3月4日核發調解不成
    立證明書予原告，嗣原告於110年3月11日提起本訴。
肆、本院之判斷：（依本院卷第500頁所載兩造爭執事項進行論
    述）
一、原告依民法第179條規定，請求被告給付相當於租金之不當
    得利112萬5千元，為有理由，逾此部分之請求，則無理由，
    論述如下：
　㈠有關原告請求被告給付自103年1月1日起至103年8月31日止相
    當於租金之不當得利249,952元部分：
　⒈按當事人互相表示意思一致者，無論其為明示或默示，契約
    即為成立；稱使用借貸者，謂當事人一方以物交付他方，而
    約定他方於無償使用後返還其物之契約，民法第153條第1項
    、第464條分別定有明文。次按無法律上之原因而受利益，
    致他人受損害者，應返還其利益，民法第179條前段亦有明
    定。
　⒉查證人甲○○於111年2月23日本院言詞辯論期日證述：被告從8
    5年到107年5月居住在系爭房屋，因為我住那附近，且常去
    找被告，因為被告是長子，他先結婚所以要住哪就住哪，那
    一棟房屋全都是兩造及丙○○的，103年之前房屋租金都是被
    告統收統支，由被告分配給三兄弟，從103年後丙○○吵要分
    家，就各自收取租金等語（見本院卷第410至412頁）。佐以
    證人丙○○於上開期日證述：分家係在103年8月開始，三兄弟
    就各自收各自名下房子之租金，系爭房屋為原告所有，房子
    蓋好就分配登記給原告，大家感情好所以都是隨便住，就近
    住，可以照顧父母親，原告有同意被告遷入系爭房屋居住，
    房子都是屬於家族房子，沒有付租金問題等語（見本院卷第
    415至417頁）。參以被告於92年11月27至97年1月29日、94
    年8月1日至97年7月31日為系爭房屋電費及有限電視費用之
    繳納義務人，此有原告提出之台灣電力公司電費收據、陽明
    山有限電視股份有限公司收視費繳款單在卷足憑（見本院卷
    第333至338頁），可知被告於此段期間有居住使用系爭房屋
    。再依被告提出之103年8月至10月份之收支明細表，亦顯示
    於103年8月兩造及丙○○、父母名下部分房屋之租金收入均列
    入公帳，自103年9月起予以剔除（見本卷第76至81頁）。是
    綜合上開證據，足認系爭房屋雖登記為原告所有，然因兩造
    及丙○○尚未分家，其等所有房屋部分提供家族成員無償使用
    ，部分則出租後將租金列入公帳，再扣除支出後平分所得，
    被告因此自85年起無償居住使用系爭房屋，依民法第153條
    第1項、第474條規定，兩造間就系爭房屋具有默示之使用借
    貸關係存在，嗣兩造與丙○○於103年8月分家，約定自103年9
    月起各自收取名下不動產之租金，則兩造間上開使用借貸關
    係即於103年8月31日終止。因此，被告於103年8月31日前係
    基於兩造間使用借貸關係而占有系爭房屋，具有法律上之正
    當權源，並非無權占有，原告依民法第179條規定，請求被
    告給付自103年1月1日起至103年8月31日止相當於租金之不
    當得利，自無理由，應予駁回。　　
  ㈡有關原告請求被告給付自103年9月1日起至107年5月31日止相
    當於租金之不當得利1,405,980元部分：
　⒈按所謂承認，乃債務人向請求權人表示認識其請求權存在之
    觀念通知，僅因債務人之一方行為而成立，無須得他方之同
    意。至於承認之方式法無明文，其以書面或言詞，以明示或
    默示，均無不可（最高法院103年度台上字第861號判決意旨
    參照）。
　⒉原告主張被告自103年9月1日起至107年5月31日止無權占有系
    爭房屋，受有相當於租金之不當得利之事實，業據其提出兩
    造與甲○○於108年7、8月間對話錄音光碟及譯文，並舉甲○○
    為證。經查：
　⑴綜觀上開對話內容與本案有關部分如下：
　①被告：「重點就是說我支出多少錢，…那我要給阿靈（即    
        原告）多少錢，譬如說他講的說從地下停車場吼，    
        還有我住他二樓，這是OK啦。但是。」
　　原告：「沒有，我跟你講啦，我跟你要的要西吼，那個可  
           以先不討論，我現在想先知道，你到底要跟我要甚 
            麼？」
　　被告：「好先講部分。」
　　原告：「因為我從以前到現在啦，從以前到這張紙為止…   
         ，即便是這張紙出來啦，我也都沒有開口跟你要過   
         錢啦，對不對，都是你跟我要的嘛？」
　　被告：「當然。」
　②被告：「對阿，如果是103年9月之前啦，你先查查看是幾   
         月，然後726號（應指736號）二樓，就是我住的這   
         個，我付給你OK，但是日期應該是103年9月開始。」
　　甲○○：「對阿你這85年不合理阿！」
　　被告：「我付給你沒問題，…但是應該是說我們分家之後   
           。我付給你OK阿。」　
　　甲○○：「咦？這85年都還是公帳阿，統收統支。」
　　被告：「統收統支是到103年8月，而且103年8月阿爸也還  
          在世。我這個付給你OK。大概也有算一下啦好像4年 
           多吧？45個月吧？3年多吧？」
　　甲○○：「3年多。」
　　被告：「好像是45個月，我稍微算一下。」
　　甲○○：「沒有，你還他你什麼時候還他的？」
　　被告：「他這裡有寫阿，107年5月。」
　　甲○○：「所以103年9月。」
　　被告：「我有算一下，大概110萬。」
　　甲○○：「4、5、6，3年，算4年好了。」
　　被告：「好像45個月，我稍微算過。」
　　甲○○：「48個月或45個月，好啦算45個月。45個月乘以2   
         萬5。等於1,125,000。」
　　被告：「112點，這個OK。然後…736二樓修繕費，這不應   
         該跟我要。這算是我跟你租房子，房子退租給你，   
         你要跟我收這些沒道理，這房子也沒有怎樣阿！」
　　原告：「好，扣掉，你要給我租金就把這個扣掉。」
　　被告：「我會租金該給你就會給你。」
　　原告：「但是這個時間，抱歉我現在沒有辦法。」
　　被告：「你再想一想，我很清楚，我不會跟人揮（台語）  
           。但是我們如果說之後租金自己收的時候，我把你 
              住我付給你合理。地下室停車場我付給你，該付
             就付。」
　　甲○○：「阿所以嘞？這些夯不巄東加起來再去扣掉這個    
         租金。」
　③甲○○：「所以阿靈必須要給你230，對不對？但是你要給    
         阿靈112萬5000的租金？」
　　被告：「對，還有地下停車場，OK。」
　　此有原告提出之錄音光碟及譯文在卷可參（見本院卷第280
    至281、291至293頁）。
　⑵佐以甲○○於111年2月23日本院言詞辯論期日證述：譯文中被
    告說要付租金給原告，被告說要付租金期間共計45個月，當
    時兩造有拿出各自想法所算出來的帳目表核對、討論，被告
    當時有承諾要給原告租金，我有算出來112萬5千元，被告說
    OK等語（見本院卷第410頁）。足認被告於上開對話中已明
    確對原告提出之帳目表所列其中有關被告積欠原告自103年9
    月起至107年5月止，居住使用系爭房屋共計45個月，每月2
    萬5千元相當於租金之不當得利，共計112萬5千元之部分，
    表示同意給付，而向原告承認此部分債務。依前揭判決意旨
    ，被告所為符合民法第129條第1項第2款所定承認之要件，
    被告仍辯稱此非屬承認云云，不足採信。
　⑶又兩造與丙○○係於103年8月協議分家，約定自103年9月起各
    自使用收益名下之不動產，倘被告於103年9月1日起至107年
    5月31日止未無權占有系爭房屋，自無可能同意給付原告上
    開相當於租金之不當得利。故依原告所舉上開證據，可證原
    告主張被告自103年9月1日起至107年5月31日止無權占有系
    爭房屋，受有相當於租金之利益，致原告受有損害之事實，
    係屬真實。則原告依民法第179條規定，請求被告給付上開
    期間相當於租金之不當得利，自屬有據。
　⑷而原告雖主張被告於上開期間無權占有系爭房屋，每月可獲
    得相當於租金之不當得利31,244元，致原告受有共計1,405,
    980元之損害等語。惟依上開對話可知甲○○應係依原告之帳
    目表所列每月租金數額2萬5千元，對被告稱：「45個月乘以
    2萬5。等於1,125,000」，並經被告表示同意給付，原告當
    場亦未表示反對，僅係對起算時間有所意見。再參以被告所
    提出之103年8月份收支明細表，其上記載與系爭房屋同棟之
    736號2樓之1房屋，每月租金為3萬元；736號3樓之1房屋每
    月租金為2萬4千元；736號5樓之1、5樓之2房屋每月租金均
    為2萬5千元（見本院卷第76頁），可知上開對話中以每月2
    萬5千元為計算基準，核與同棟房屋之租金行情相當。則兩
    造既於對話過程中合意以每月2萬5千元計算上開相當於租金
    之不當得利，彼此自應受其拘束，而無土地法第97條規定之
    適用。故原告依民法第179條規定，請求被告給付自103年9
    月1日起至107年5月31日止相當於租金之不當得利112萬5千
    元，應予准許，逾此部分之請求，則不應准許。
　⒊至於被告雖辯稱上開對話僅係協商讓步之過程，被告並非毫
    無條件允諾給付原告金錢云云，並舉甲○○之證詞為證。而甲○○於111年2月23日本院言詞辯論期日雖證述：被告主張原告
    要先支付管理員薪資、媽媽家水電費、雜項支出等，並從租
    金中扣除，被告要求原告要支付230萬元之公共費用，但原
    告沒有同意等語（見本院卷第412至413頁）。然此僅能證明
    兩造間就原告有無積欠被告債務及其數額部分未達成共識，
    並不影響被告所為上開承認及原告權利之行使，故被告此部
    分抗辯，自非可採。
　⒋又被告雖辯稱原告自103年9月1日起至107年5月31日止，均未
    曾對被告居住使用系爭房屋表示異議，兩造間具有使用借貸
    關係存在云云，並舉上開對話譯文為證。然按所謂默示之意
    思表示，係指依表意人之舉動或其他情事，足以間接推知其
    效果意思者而言，若單純之沈默，則除有特別情事，依社會
    觀念可認為一定意思表示者外，不得謂為默示之意思表示（
    最高法院109年度台上字第1765號判決意旨參照）。查原告
    雖於上開對話中稱：「因為我從以前到現在啦，從以前到這
    張紙為止…，即便是這張紙出來啦，我也都沒有開口跟你要
    過錢啦，對不對，都是你跟我要的嘛？」（見本院卷第281
    頁）。惟原告於上開期間因考量李農德尚在世，為免其擔心
    兄弟鬩牆，而未向被告請求返還系爭房屋或要求給付相當於
    租金之不當得利，合於常理，自難僅以原告長期單純沈默未
    為上開請求，即認兩造於上開期間就系爭房屋有默示成立使
    用借貸契約，故被告此部分抗辯，亦非可採。
　⒌另被告雖辯稱因系爭1樓房屋交由李農德居住使用，故原告同
    意被告自106年3月起無償使用系爭房屋云云，並提出家族合
    照、丙○○及甲○○之證詞為證。而丙○○於111年2月23日本院言
    詞辯論期日證述：被告是在106年年初買系爭1樓房屋，5月
    份整理好就讓給父親住，原告同意被告繼續住系爭房屋，因
    為原告於106年4月或5月掃墓時，在車上跟我討論，要跟被
    告租系爭1樓房屋，後來沒給被告錢，所以系爭房屋就讓被
    告繼續住等語（見本院卷第418至419頁）；乙○○於上開期日
    證述：父親過世前住在被告買的1樓那裡，因為父親那時候
    生病無法爬樓梯等語（見本院卷第422頁），並有家族合照
    在卷可佐（見本院卷第84頁）。然丙○○所述係伊與原告之對
    話，無從據此認定兩造間就系爭房屋已於106年4月或5月間
    達成使用借貸之意思表示合致，且李農德居住系爭1樓房屋
    部分，倘被告欲收取租金，尚涉及其他扶養義務人應否分擔
    之問題，因此，尚難以李農德有居住在系爭1樓房屋，且原
    告亦曾至該屋探視李農德，即認定兩造間就系爭房屋於李農
    德遷入系爭1樓房屋之日起已成立使用借貸契約，故被告此
    部分抗辯，不足採信。
　⒍末查被告固抗辯其於107年2月10日已遷出系爭房屋云云，並
    提出陽明山有限電視服務裝機單為證（見本院卷第404頁）
    。然上開裝機單僅能證明被告預約於107年2月10日將有限電
    視移機至系爭1樓房屋，其上並未記載自何處遷移，尚難據
    此認定被告於107年2月10日已遷離系爭房屋，故被告此部分
    抗辯，即非可採。　　
  ㈢綜上所述，原告依民法第179條規定，請求被告給付自103年9
    月1日起至107年5月31日止，相當於租金之不當得利112萬5
    千元，為有理由，應予准許，逾此部分之請求，則無理由，
    應予駁回。
二、被告抗辯原告自103年1月1日起至105年3月10日止之不當得
    利請求權已罹於民法第126條所定之5年時效期間，為無理由
    ，論述如下：
　㈠按當事人聲請調解而不成立，如聲請人於調解不成立證明書
    送達後10日之不變期間內起訴者，視為自聲請調解時，已經
    起訴，民事訴訟法第419條第3項定有明文。次按消滅時效，
    因承認、起訴而中斷；時效中斷者，自中斷之事由終止時，
    重行起算，民法第129條第1項第2、3款、第137條第1項分別
    定有明文。再按租金之請求權因5年間不行使而消滅，既為
    民法第126條所明定，至於終止租約後之賠償與其他無租賃
    契約關係之賠償，名稱雖與租金異，然實質上仍為使用土地
    之代價，債權人應同樣按時收取，不因其契約終止或未成立
    而謂其時效之計算應有不同（最高法院83年度台上字第2806
    號判決意旨參照）。因此，依不當得利請求返還相當於租金
    之不當得利，實質上仍為使用土地之代價，其不當得利返還
    請求權，亦因5年間不行使而消滅。
　㈡經查：
　⒈原告主張兩造與甲○○於108年7、8月間因財務糾紛及繳納遺產
    稅等事宜，而進行協商，過程中被告為上開承認之事實，業
    據其提出對話錄音光碟及譯文、財政部臺北國稅局遺產稅繳
    款書、財政部臺北國稅局遺產稅核定通知書、遺產稅按應繼
    分分單繳納稅款申請書、財政部臺北國稅局函、財政部臺北
    國稅局遺產稅繳清證明書為證。而依上開對話內容，其中甲○○稱：「我跟你說，稅金很緊迫，12月10日號就必須要繳了
    」、「但是你這些東西12月10號之前不可能釐清嘛」、「時
    間一天一天過，都沒有進度啦」，原告回稱：「先把每個人
    先去繳稅金，每個人先把自己的應繼分繳出來再說」等語（
    見本院卷第305頁）。再依上開書證，顯示財政部臺北國稅
    局係於108年3月7日核定李農德之遺產稅為25,523,528元，
    而李農德之繼承人包括兩造在內共計6人，每人應納遺產稅
    高達4,253,921元（元以下4捨5入），為此，兩造及甲○○為
    上開協商對話，原告提議先各自繳納應繼分之遺產稅，嗣原
    告於108年11月26日申請遺產稅按應繼分分單繳納稅款，經
    財政部臺北國稅局於108年12月3日函復同意後，各繼承人於
    109年1月20日繳納完畢（見本院卷第324至330、400頁）。
    觀之上開應繳稅額甚高，上開繼承人決定各自繳納前自須時
    間籌措，始能申請按應繼分分單繳納，故原告主張上開協商
    係於108年7、8月間，應屬可採。則被告既於108年7、8月間
    在協商過程為上開承認，依前揭規定，原告之不當得利請求
    權，其時效因承認而中斷，並自翌日重行起算。
　⒉又原告係於109年12月15日向本院聲請調解，請求被告給付占
    用系爭房屋之租金1,655,928元，經本院以109年度士調字第
    1030號受理後，調解不成立，並於110年3月4日核發調解不
    成立證明書予原告，嗣原告於110年3月11日提起本訴，依前
    揭規定，視為原告於109年12月15日已經起訴，距上開時效
    中斷重行起算日，尚未逾民法第126條所定之5年時效期間。
    因此，被告仍以前詞抗辯原告自103年1月1日起至105年3月1
    0日止之不當得利請求權已罹於民法第126條所定5年時效期
    間，自無理由。
三、末按給付無確定期限者，債務人於債權人得請求給付時，經
    其催告而未為給付，自受催告時起，負遲延責任。其經債權
    人起訴而送達訴狀，與催告有同一之效力；又遲延之債務，
    以支付金錢為標的者，債權人得請求依法定利率計算之遲延
    利息；應付利息之債務，其利率未經約定，亦無法律可據者
    ，週年利率為5%，民法第229條第2項、第233條第1項前段、
    第203條分別定有明文。查本件係以支付金錢為標的，其給
    付無確定期限，則依前揭規定，原告就被告應給付之112萬5
    千元，一併請求自起訴狀繕本送達被告之翌日即109年12月2
    5日起至清償日止，按法定利率即週年利率5%計算之利息，
    亦屬有據。
伍、從而，原告依民法第179條規定，請求被告給付112萬5千元
    ，及自109年12月25日起至清償日止，按週年利率5%計算之
    利息，為有理由，應予准許，逾此範圍之請求，則無理由，
    應予駁回。
陸、本件事證已臻明確，兩造其餘之攻擊或防禦方法及證據，經
    本院斟酌後，認為均不足以影響本判決之結果，自無一一詳
    予論駁之必要，併此敘明。
柒、本件訴訟費用額確定如附表所示207,434元，依民事訴訟法
    第79條規定，命由被告負擔68%即141,055元（元以下4捨5入
    ），餘由原告負擔。
捌、據上論結，本件原告之訴為一部有理由，一部無理由，依民
    事訴訟法第79條，判決如主文。
中　　華　　民　　國　　111 　年　　5 　　月　　30　　日
                  民事第二庭  法  官  蘇錦秀
附表：訴訟費用計算書
編號 支出項目 金額（新臺幣） 備註  1 第一審裁判費 17,434元 原告預納  2 社團法人台北市不動產估價師公會鑑定費用 19萬元 原告預納 總計訴訟費用  207,434元  
以上正本係照原本作成。
如對本判決上訴須於判決送達後20日內向本院提出上訴狀。如委
任律師提起上訴者，應一併繳納上訴審裁判費。
中　　華　　民　　國　　111 　年　　5 　　月　　30　　日
                              書記官  詹欣樺